最高法院刑事判決　　　　　　一○○年度台上字第四四二三號
上　訴　人　台灣高等法院台中分院檢察署檢察官
被　　　告　廖國智
上列上訴人因被告違反毒品危害防制條例案件，不服台灣高等法
院台中分院中華民國一○○年五月二十五日第二審更審判決（一
○○年度重上更(二)字第一九號，起訴案號：台灣台中地方法院檢
察署九十四年度偵字第一四○六三號、九十五年度偵字第五二一
九號〈原判決及第一審判決均漏載九十五年度偵字第五二一九號
〉），提起上訴，本院判決如下：
    主  文
上訴駁回。
    理  由
按刑事訴訟法第三百七十七條規定，上訴於第三審法院，非以判
決違背法令為理由，不得為之。是提起第三審上訴，應以原判決
違背法令為理由，係屬法定要件。如果上訴理由書狀並未依據卷
內訴訟資料，具體指摘原判決不適用何種法則或如何適用不當，
或所指摘原判決違法情事，顯與法律規定得為第三審上訴理由之
違法情形，不相適合時，均應認其上訴為違背法律上之程式，予
以駁回。本件檢察官上訴意旨略稱：(一)、最高法院前次發回意旨
已指明，被告廖國智同時受讓第二級毒品MDMA（學名為3，4亞甲
基雙氧甲基安非他命，俗稱搖頭丸，下稱搖頭丸）及第三級毒品
愷他命（俗稱Ｋ他命，下稱Ｋ他命），如其抵償債務之金額能夠
確定，於扣除搖頭丸之部分，即可憑以約略算出Ｋ他命之數量，
並據以推算該數量是否已超過一般施用者所需，此與被告是否構
成意圖營利而販入Ｋ他命罪之認定至有關係，應詳予調查審認；
又被告第二次向綽號「小俊」之成年男子（下稱「小俊」）販入
Ｋ他命之數量，是否已明顯超出自用之範圍而足認係意圖營利而
販入？此攸關被告辯稱該次所購買之Ｋ他命僅供己施用乙節究否
可採？亦應調查釐清。原審就上開事實未遑調查，遽為有利於被
告之認定，自有應調查之證據未予調查之違法。(二)、販賣毒品罪
，不以販入後復行賣出為要件，祇須以營利為目的將毒品購入或
賣出，有一於此，其犯罪即已完成；如非以營利之意圖而買入，
或因其他原因而持有，嗣起意販賣營利，應成立意圖販賣而持有
毒品罪。本件被告辯稱扣案之搖頭丸、部分Ｋ他命及分裝袋、封
口機、封口袋、研磨機、磅秤等物品，係由綽號「阿哲」之成年
男子（下稱「阿哲」）交付用以抵債，部分Ｋ他命則係向「小俊
」買入，供己施用等語，顯然違背經驗法則及論理法則而無可採
信，業經第一審及原審各次判決於理由中說明甚詳。縱如原判決
所述，持有毒品之原因眾多，不能僅憑被告持有大量毒品，遽認
其有販賣之事實，但亦應依被告保存毒品之過程、其有無供己施
用可能等情節，審究被告於受讓或販入毒品後，是否另起意販賣
而持有之。原審就前開扣案證物及被告之不合理辯解，何以不能
為不利於被告之認定，並未說明理由，復就被告是否成立意圖販
賣而持有第二級、第三級毒品罪，未予審酌，遽論以較輕之持有
第二級毒品罪，並諭知被告被訴販賣第三級毒品部分無罪，亦嫌
調查未盡及理由不備云云。
惟查：原判決綜合全案證據資料，本於事實審法院職權推理之作
用，認定被告確有其事實欄所載之犯行，因而撤銷第一審關於被
告販賣第二級毒品部分之科刑判決，改判論處被告持有第二級毒
品達一定數量（量處有期徒刑二年，減為有期徒刑一年）罪刑，
已詳細說明其採證認事之理由。所為論斷，俱有卷證資料可資覆
按。復論述被告被訴基於販賣搖頭丸、Ｋ他命之犯意，分別於民
國九十四年八月二十四日十八時四十五分前之不詳時、日，在不
詳處所，以不詳價格販入毛重二二六．六公克之搖頭丸及毛重五
四一．六公克之Ｋ他命後，將之藏放於台中市西屯區○○○街五
號住處及車號X8－9698號自用小客車內，準備隨即販賣予購毒者
，因認被告此部分另涉犯毒品危害防制條例第四條第二項、第三
項之販賣第二級毒品、販賣第三級毒品罪嫌等情。但經審理結果
，認為不能證明被告此部分犯罪，因公訴意旨認被告被訴涉犯販
賣第二級毒品部分與前開論罪科刑部分有吸收犯之實質上一罪關
係，故不另為無罪諭知，而被告被訴涉犯販賣第三級毒品部分，
則改判諭知無罪，亦已詳細說明其取捨證據及得心證之理由。對
於依憑被告之自白，卷附內政部警政署刑事警察局（下稱刑事警
察局）鑑定書，及扣案之搖頭丸、Ｋ他命、封口袋、封口機、研
磨機、磅秤、分裝袋等物品，如何已足認定被告所供因「阿哲」
積欠其債務，乃將上開扣案之搖頭丸、Ｋ他命等物品交其留置、
質押等語，應與事實相符而堪採信；依據被告之供述，卷附尿液
檢驗報告、刑事警察局鑑定書，及扣案Ｋ他命，如何之堪認被告
辯稱其於九十四年七月底向「小俊」購得之Ｋ他命係供己施用等
語，並不悖於常理；扣案之搖頭丸、Ｋ他命於經警查獲時，均無
因預備販賣而予同價分裝之情況，查扣之封口袋、封口機、研磨
機、磅秤、分裝袋等物，亦無使用之跡象，又未查獲任何毒販或
購毒者，卷內復無足資佐證被告確有被訴販賣搖頭丸、Ｋ他命等
犯行之通訊監察譯文或通聯紀錄等資料，如何之無從據認被告係
意圖營利而販入搖頭丸、Ｋ他命，或伺機販賣所持有之前開毒品
。亦皆已詳加敘明。檢察官此部分上訴意旨對原審之論斷，究有
何違背經驗法則或論理法則等違法情形，並未依據卷內資料具體
表明，徒執陳詞，據以指摘原判決違法，係以自己之說詞，對原
審採證認事之適法職權行使，並已於判決內說明之事項，漫事指
摘，復為單純之事實上爭辯，依首開說明，自非適法之第三審上
訴理由。況按：刑事訴訟法第一百六十一條已於九十一年二月八
日修正公布，其第一項規定：檢察官就被告犯罪事實，應負舉證
責任，並指出證明之方法。因此，檢察官對於起訴之犯罪事實，
應負提出證據及說服之實質舉證責任。倘其所提出之證據，不足
為被告有罪之積極證明，或其指出證明之方法，無從說服法院以
形成被告有罪之心證，基於無罪推定之原則，自應為被告無罪判
決之諭知（參考本院九十二年台上字第一二八號判例）。本件於
檢察官提起公訴之前，修正刑事訴訟法關於舉證責任之規定，已
經公布施行，檢察官迄未提出適合於證明被告被訴販賣第二、三
級毒品部分犯罪事實之積極證據，並說明其證據方法與待證事實
之關係。原審經審理結果，對於卷內訴訟資料，復已逐一剖析，
參互審酌，仍無從獲得此部分有罪之心證，因而諭知被告被訴販
賣第二級毒品部分不另為無罪諭知、被訴販賣第三級毒品部分無
罪，自不能任意指摘為違法。況原判決依憑被告之自白，及卷內
相關事證，係認定「阿哲」因積欠被告債務，乃將上開扣案之搖
頭丸、Ｋ他命等物品交被告「留置」質押，而非被告「受讓」前
開物品以抵償「阿哲」所欠債務。則原審未再調查被告以前揭搖
頭丸、Ｋ他命等物品所抵償之債務金額，亦無上訴意旨(一)此部分
所指應於審判期日調查之證據未予調查之違法。至於其餘上訴意
旨所執各詞，係就與犯罪構成要件無涉之枝節漫為單純之事實爭
辯，依首開說明，亦難認係適法之第三審上訴理由。其上訴違背
法律上之程式，應予駁回。
據上論結，應依刑事訴訟法第三百九十五條前段，判決如主文。
中    華    民    國  一○○  年    八    月   十一   日
                      最高法院刑事第三庭
                          審判長法官  謝  俊  雄  
                                法官  陳  世  雄  
                                法官  魏  新  和  
                                法官  徐  文  亮  
                                法官  吳  信  銘  
本件正本證明與原本無異
                                      書  記  官  
中    華    民    國  一○○  年    八    月   十五   日
                                                     m